【裁判字號】    90,上易,2972
【裁判日期】    900920
【裁判案由】    詐欺
【裁判全文】
臺灣高等法院刑事判決                            九十年度上易字第二九七二號
    上  訴  人
    即  被  告  乙○○
右上訴人因詐欺案件，不服臺灣板橋地方法院八十九年度易字第三六六八號，中華民
國九十年四月二十七日第一審判決（起訴案號：臺灣板橋地方法院檢察署八十九年度
偵字第一二○二六號、八十九年度偵緝字第六一○號），提起上訴，本院判決如左：
    主  文
上訴駁回。
    事  實
一、乙○○前因贓物案件，經法院判處有期徒刑六月，緩刑三年，於緩刑期間猶不知
    警惕，與已成年之劉履中（五十五年七月四日生，由原審通緝中）得知甲○○之
    友人周一榮於八十八年六月四日因涉犯盜匪案件遭台灣台北地方法院檢署檢察官
    向台灣台北地方法院聲請羈押獲准，乙○○與劉履中竟基於意圖為自己不法所有
    之犯意聯絡，於周一榮遭受羈押後不久，共同至台北縣五股鄉○○路（起訴書誤
    載為中興街）三段一六０號之四二，由乙○○居中介紹劉履中認識甲○○，向
    甲○○佯稱劉履中認識資深法官，可向承辦檢察官關說以求早日停止羈押周一榮
    ，但需關說費用新台幣（下同）三十萬元，乙○○並向甲○○佯稱劉履中曾經多
    次關說成功，甲○○因此信以為真，而於同月六日或七日在上址交付二十萬元予
    乙○○，並表示等周一榮遭釋放後再給付餘款十萬元，乙○○當場將二十萬元轉
    交劉履中；數日後，乙○○與劉履中承前同一犯意，接續由乙○○打電話給甲○
    ○佯稱劉履中欲宴請幫忙周一榮交保之相關官員，要求甲○○支付六萬元之交際
    費用，甲○○表示僅能支付三萬元後，乙○○即至上址向甲○○表示劉履中與前
    揭相關官員正在外面巷口車上準備前往喝酒吃飯，致甲○○陷於錯誤再交付三萬
    元與乙○○。總計乙○○與劉履中向甲○○詐欺取得二十三萬元，得款由乙○○
    與劉履中朋分。嗣甲○○發覺劉履中等人轉告周一榮之開庭時間錯誤，且周一榮
    仍繼續遭受羈押數月之久，始知受騙。
二、案經被害人甲○○訴請臺灣板橋地方法院檢察署檢察官偵查起訴（劉履中部分）
    及同署檢察官自動檢舉偵查起訴（乙○○部分）。
    理  由
一、上訴人即被告乙○○對於右開事實，除矢口否認有詐欺取財犯行，並以劉履中的
    確與法院人員很熟，伊因為相信劉履中，所以沒有懷疑劉履中在騙人，伊亦係被
    害人，無欺騙甲○○意思云云置辯外，餘均供承不諱，上情並經告訴人甲○○指
    訴綦詳，共同被告劉履中於檢察官偵查中亦明白供稱：「是透過乙○○認識甲○
    ○」、「與乙○○是好朋友」、「有向甲○○詐欺可代為關說」、「是乙○○要
    我如此告訴王女，後來他有分到錢，：，當初我們事先商量好的」等語明確（見
    偵緝卷第十五頁反面）。查訴訟當事人或其他關係人就所涉及之具體案件，除依
    循正當管道如聘請律師依法辯護或為法令許可內之行為外，其餘諸如欲以金錢財
    物請託關說甚至行賄擺平之情形，均屬違法行為，各應依其所涉情節該當之要件
    負相關刑責，別無例外，此在法律資訊已特別發達之今日，應為全體國民應有之
    認知。如本件，上訴人乙○○以共同被告劉履中認識資深法官，許以甲○○如交
    付金錢即可向檢察官關說停止羈押周一榮，致甲○○信以為真而應其所求等情，
    所為已該當於詐欺要件甚明，上訴人就此行為已具有違法性之認識，不待言喻。
    則共同被告劉履中前揭所為不利於上訴人乙○○之陳述，除有告訴人甲○○之指
  訴資為補強證據外，參之上開說明，自足以作為上訴人乙○○論罪之基礎。上訴
    人前開所辯，無非飾卸之詞；告訴人在本院改稱上訴人亦係被害人，應係上訴人
    已返還告訴人詐欺款項所為迴護之言，均不足採信。上訴人於檢察官偵查中另稱
    當初甲○○是問伊有無認識律師可以讓周一榮交保，伊想到劉履中，就打電話給
    他，約在甲○○工廠交付二十萬元與劉履中云云，此與告訴人及共同被告劉履中
    所云欲透過資深法官向檢察官關說而索錢之說詞有異，亦非可信。又究竟是上訴
    人抑或共同被告劉履中主動打電話向甲○○索取交際費用？甲○○交款時劉履中
    是否已在甲○○公司外面等候？上訴人乙○○在偵審中所述前後雖有不同，本院
    審酌劉履中係因乙○○之介紹始認識甲○○之情，認應以上訴人在原審及本院所
    稱如事實欄所述之情形為屬可信，附此說明。事證明確，上訴人之犯行，洵堪認
    定。
二、核上訴人行為，係犯刑法第三百三十九條第一項之詐欺取財罪。上訴人與已成年
    之劉履中間互有犯意之聯絡及行為之分擔，皆為共同正犯。上訴人基於一個詐欺
    取財之犯意，於密切接近之時地實施詐欺之行為，侵害同一之法益，其後兩次詐
    欺取款之舉動僅在完成一個詐欺之目的，各行為之獨立性極為薄弱，依一般社會
    健全觀念，在時間差距上，難以強行分開，在刑法評價上，應視為數個舉動之接
    續施行，合為包括以一行為予以評價，屬接續犯；公訴意旨認先後二次之犯行應
    依連續犯論處，容有未洽。原審以上訴人罪證明確，適用刑法第二十八條、第三
    百三十九條第一項規定，並審酌上訴人前因贓物案件經法院判處有期徒刑六月，
    緩刑三年確定（見卷附臺灣高等法院檢察署刑案紀錄簡覆表），於緩刑期間不知
    悔改，所犯嚴重破壞司法信譽，惡性非輕，詐得之金額高達二十三萬元，惟事後
    已與被害人甲○○達成民事和解（見卷附和解書），及犯後態度等一切情狀，量
    處有期徒刑一年。經核認事用法，均無不合，量刑亦屬妥適，上訴意旨猶執己見
    ，否認犯罪，為無理由，應予駁回。
據上論斷，應依刑事訴訟法第三百六十八條，判決如主文。
本案經檢察官賴俊雄到庭執行職務。
中      華      民      國      九十      年      九      月    二十    日
                              臺灣高等法院刑事第二十三庭
                                  審判長法  官  黃  瑞  華
                                        法  官宋      祺
                                        法  官  吳      燦
右正本證明與原本無異。
不得上訴。
                                        書記官  陳  靜  姿
中      華      民      國      九十      年      九      月    二十    日


司法院資訊處製作；財團法人民間司法改革基金會備份。
